【裁判字號】    94,訴,549
【裁判日期】    950321
【裁判案由】    損害賠償
【裁判全文】
臺灣雲林地方法院民事判決               94年度訴字第549號
原      告  乙○○
法定代理人  丙○○
被      告  丁○○
上列當事人間請求損害賠償事件，經本院刑事庭裁定移送前來（
94年度交簡字第47號），經本院於民國95年3 月14日言詞辯論終
結，判決如下：
    主  文
被告應給付原告新台幣貳拾伍萬零陸佰玖拾參元，及自民國九十
四年五月二十八日起至清償日止，按年息百分之五計算之利息。
原告其餘之訴駁回。
訴訟費用由被告負擔百分之十七；餘由原告負擔。
本判決得假執行。
原告其餘假執行之聲請駁回。
    事  實
甲、原告方面：
一、聲明：被告應給付原告新台幣（下同）1,450,693 元，及自
    起訴狀繕本送達之翌日起至清償日止，按年息百分之5 計
    算之利息；並願供擔保請准為假執行之宣告。
二、陳述：
（一）被告於民國94年1 月29日晚間7 時許，駕駛車牌號碼c3－
      2240號自小客車，沿雲林縣褒忠鄉縣158 甲公路
      由西往東方向行駛，途經上開公路田安41號電線桿前時，
      本應注意車前狀況，隨時採取必要之安全措施，而當時天
      色雖為夜間，但天候為晴，光線係夜間有照明，且道路為
      無缺陷、無障礙之直線柏油縣道，視距應尚良好，顯無不
      能注意之情形，詎竟疏未注意車前狀況，致該自小客車右
      前側自後撞及路旁正在行走之原告之父林進輝，致林進輝
      因此受頭部外傷、腦出血、左股骨骨折等傷害，嗣經送醫
      急救，延至同日晚間8 時5 分許不治死亡。嗣被告經本院
      刑事庭以94年度交簡字第47號判處有期徒刑6 個月，並諭
      知易科罰金之標準，緩刑2 年確定。嗣被告雖和林進輝之
      父甲○○調解成立，然甲○○未經原告授與代理權，該調
      解效力不及於原告。
（二）被告因上開過失駕車行為致原告之父林進輝死亡，原告受
      有下列各項損害：
      1.原告於本件事故發生時為15歲，被害人林進輝對其扶養
        義務不因林進輝與原告之母丙○○離婚而受影響，是被
        害人林進輝對原告尚負有2 分之1 之法定扶養義務，則
        依93年度行政院主計處國民所得統計摘要之台灣地區平
        均每人民間消費支出285,123 元計算扶養費用，再依霍
        夫曼式計算法扣除中間利息，計算至原告成年為止，依
        被害人應分擔2 分之1 比例，本件原告得請求被告一次
        給付之扶養費用為650,693 元。
      2.原告喪父時年僅約15歲，現為高中生，名下無任何財產
        及收入，突遭喪父巨創，致天人永隔，心靈深受打擊，
        痛苦難當，惟被告自事故發生後皆未予慰問，爰依法請
        求精神慰撫金150 萬元。
（三）上開請求金額扣除原告已領取之強制汽車責任保險金70萬
      元，合計應為1,450,693 元，爰依侵權行為法律關係請求
      原告如數給付，及自起訴狀繕本送達翌日起至清償日止，
      按年息百分之5 計算之利息。
三、證據：提出存證信函1紙、戶籍謄本1份為證。
乙、被告方面：
一、聲明：駁回原告之訴。
二、陳述：被告已與被害人林進輝之父甲○○就本件交通事故之
          損害賠償達成和解，錢亦已給付甲○○，現已無資力
          再賠償原告。
三、證據：提出調解書1份為證，並聲請訊問證人甲○○。
丙、本院依職權向財政部臺灣省中區國稅局雲林縣分局函查兩造
    所得及財產資料。
    理  由
一、按訴狀送達後，原告不得將原訴變更或追加他訴，但擴張或
    減縮應受判決事項之聲明者，不在此限，民事訴訟法第255
    條第1 項第3 款定有明文。本件原告起訴時請求被告應連帶
    給付1,630,000 元，嗣於本院審理時，減縮請求金額為1,45
    0,693 元，此為減縮應受判決事項之聲明，核與前開規定相
    符，其追加自屬合法，合先敘明。
二、兩造不爭執之事實：
  （一）被告於上揭時地因過失駕車行為致原告之父林進輝死亡
        ，被告因此經本院刑事庭以94年度交簡字第47號判處有
        期徒刑6 月，並諭知易科罰金之標準，緩刑2年確定。
  （二）被告與被害人林進輝之父甲○○於94年5 月18日於褒忠
        鄉調解委員會調解成立，被告同意除強制汽車責任保險
        金140 萬元外，另外賠償86萬予被害人林進輝之父甲○
        ○及被害人林進輝之妻邱美金2 人，嗣已給付完畢。
  （三）被告林進輝與原告之母丙○○於82年11月17日離婚後，
        原告由母監護。
三、本件兩造爭執之處在於：
  （一）被告與被害人之父甲○○之調解效力是否及於原告？亦
        即原告是否曾委任甲○○代為與被告進行調解？
  （二）原告各項實際損害金額為何？
四、按因故意或過失，不法侵害他人之權利者，負損害賠償責任
    ；被害人對於第三人負有法定扶養義務者，加害人對於該第
    三人亦應負損害賠償責任；不法侵害他人致死者，被害人之
    父、母、子、女及配偶，雖非財產上之損害，亦得請求賠償
    相當之金額。民法第184條第1項前段、第192條第2項、第19
    4 條分別定有明文。原告主張：其父林進輝係因本件車禍而
    死亡，被告上開過失行為與林進輝之死亡間具有相當因果關
    係，為兩造所不爭，堪信為真實。是原告既係被害人林進輝
    之子，請求被告負損害賠償責任，洵屬有據。至原告請求被
    告之各項損害金額，是否應予准許，分述如后：
  （一）扶養費部分：
        直系血親相互間互負扶養義務，負扶養義務者有數人而
        其親等同一時，應各依其經濟能力分擔義務，此為民法
        第1114條第1 款明定。本件原告為林進輝之子，為79年
        8 月9日出生之人，於被害人林進輝94年1 月29日死亡
        時，原告僅14.46 歲（即14歲5 月又20日），至成年為
        止，尚有5.54年可受林進輝扶養，而原告之母丙○○亦
        須與林進輝共同負扶養義務，是林進輝應負擔之扶養義
        務為2 分之1 ，此為二造所不爭，有原告提出之戶籍謄
        本在卷可明。爰參酌原告現為高中學生，於生活及學業
        方面之支出開銷應非輕微，爰依行政院主計處公布之20
        04年平均每人民間消費支出293,235 元為扶養費計算之
        基準，應屬合理。依年別單利百分之五複式單利霍夫曼
        係數表計算方法計算，扣除中間利息，原告所得請求之
        扶養費用額為732,555 元{ 年別5%複式霍夫曼計算法（
        第一年不扣除中間利息），其計算式為：[293235*4.
        00000000（此為應受扶養5年之霍夫曼係數）+293235*0
        .54*（5.00000000-0.00000000）]除以2 （受扶養人數
        ）=732555 （小數點以下四捨五入）}，而原告在此範
        圍內請求被告給付650,693 元，為有理由，應予准許。
  （二）精神慰撫金部分：
        原告為被害人之子，於其3 歲時，父母雖已離異，原告
        即未與被害人林進輝一同生活，然孺慕之情仍屬天性，
        原告遽喪至親，家庭團員天倫之樂將永難回復，是原告
        受有精神上之痛苦，自屬當然。惟其人格權所受侵害及
        精神痛苦之程度，既無任何客觀標準可資為據，即應斟
        酌雙方身分資力與加害程度，及其他各種情形核定相當
        之數額（參照最高法院51年度台上字第223 號判例意旨
        ）。爰審酌原告為高中生，名下無任何財產，且原告法
        定代理人即其母丙○○到庭陳稱：離婚後半年內，大概
        1個月見面1次，半年後因為小孩住在鄉下，所以一年才
        見過1 、2 次等語，又原告亦自承：「小學1 、2 年級
        之前，還有見過爸爸，後來爸爸就沒有來看我了，他來
        看我的時間長短，我已經沒有印象，我也沒有再回去過
        爸爸的住所」等語，足見原告已有6 、7 年未與被害人
        見面交往，父子關係並非深厚，所受之精神痛苦非高；
        而被告目前無業，名下無財產，經兩造陳明在卷，並有
        財政部台灣省南區國稅局台南市分局、台灣省中區國稅
        局虎尾稽徵所函覆之歸戶財產查詢清單附卷可憑，本院
        斟酌原告所受之精神痛苦，及兩造之身分、地位、經濟
        能力等一切情狀，認原告所受之精神上損害賠償以30
        萬元定之，應為適當。
五、綜上，原告所受損害之金額共計為950,693 元（650693＋30
    0000＝950693）。然按保險人依本法規定所為之保險給付，
    視為被保險人損害賠償金額之一部分，被保險人受賠償請求
    時，得扣除之，新修正之強制汽車責任保險法第32條定有明
    文。經查，本件原告所受損害為950,693 元，已如前述，而
    原告已取得汽機車第三人強制責任險保險金70萬元，為兩造
    所不爭，揆諸前開規定，原告前述損害金額應扣除已受領之
    保險給付70萬元，則原告尚得請求被告賠償之金額為250,69
    3 元（000000－000000＝250693）。
六、末被告雖抗辯：其已於94年5 月18日與被害人之父甲○○及
    被害人之妻邱美金合意以226 萬元和解，並經雲林縣褒忠鄉
    調解委員會調解成立，就本件車禍之損害已賠償完畢等語，
    並提出調解書影本1 份為證，然為原告所否認，並主張：其
    未參與該調解，亦未委任甲○○代理原告與被告調解等語，
    核與證人甲○○到庭證稱：原告並未委任其與被告和解，原
    告亦未到場調解等語相符，且觀諸上開褒忠鄉調解委員會調
    解書之當事人欄確實未將原告列入，則原告並非該次調解之
    當事人，即非受調解效力所及之人，自得依民法侵權行為規
    定向被告另行請求損害賠償。是被告前述抗辯，尚難可採。
七、綜上所述，被告過失致被害人林進輝死亡，致原告所受損害
    為250,693 元。從而，原告依侵權行為法律關係，請求被告
    給付250,693 元，及自刑事附帶民事起訴狀繕本送達之翌日
    即94年5 月28日起至清償日止，按年息百分之5 計算之利息
    部分，為有理由，應予准許，逾此範圍之請求，於法無據，
    應予駁回。
八、原告就其勝訴部分固聲請宣告假執行，然本院判決命被告給
    付未逾50萬元，依民事訴訟法第389 條第1 項第5 款規定，
    法院應依職權宣告假執行，是原告之假執行聲請應認係促使
    本院職權之發動，本院自仍依上開規定為假執行宣告。至於
    原告其餘假執行聲請，因其訴無理由被駁回而失所附麗，應
    予駁回。
九、據上論結，本件原告之訴為一部有理由，一部無理由，爰依
    民事訴訟法第79條、第389 條第1 項第5 款 ，判決如主文
    。
中    華    民    國    95    年    3     月    21    日
                  民事第二庭    法  官  趙思芸
以上正本，係照原本作成
如對本判決上訴，須於判決送達後20日內向本院提出上訴狀
中    華    民    國    95    年    3     月    21    日
                                書記官  朱克文


司法院資訊處製作；財團法人民間司法改革基金會備份。
